臺灣臺南地方法院刑事判決
111年度訴字第395號
公  訴  人  臺灣臺南地方檢察署檢察官
被      告  NGUYEN VAN TIEN（中文名：阮文進，越南籍)




指定辯護人  黃冠偉律師
上列被告因殺人未遂案件，經檢察官提起公訴（111年度偵字第6
627號），本院判決如下：
    主  文
NGUYEN VAN TIEN（中文名：阮文進）犯殺人未遂罪，處有期徒
刑陸年，並應於刑之執行完畢或赦免後，驅逐出境。
扣案水果刀壹支，沒收。
    事  實
一、NGUYEN VAN TIEN（中文名：阮文進，下稱阮文進）與NGUYE
    N SYVIET ANH（中文名：阮士越英，下稱阮士越英)係同事
    關係。阮文進於民國111年3月12日22時20分許，在臺南市○○
    區○○路0段000號公司宿舍餐廳，懷疑阮士越英盜用其個人臉
    書帳號，明知人體之胸部內有心臟、肺臟等重要臟器，至為
    脆弱，如以水果刀等尖銳利器刺入，極可能因失血或臟器受
    損而致死，竟仍基於縱致他人死亡亦不違反其本意之不確定
    殺人故意，持其所有之水果刀，接續朝阮士越英之肩部、胸
    部及背部猛刺7刀，最後將水果刀插在阮士越英之左背部，
    致阮士越英受有胸部多處穿刺傷、肺部穿刺傷及四肢多處穿
    刺傷等傷害。嗣經其他同事制止並報警處理，阮士越英趁隙
    逃離，警方於同日22時39分許趕抵現場，當場逮捕阮文進而
    查獲；另阮士越英經送醫救治始幸免於難，並經警在醫院扣
    得阮文進行兇所用之水果刀1支。
二、案經阮士越英訴由臺南市政府警察局歸仁分局移送臺灣臺南
    地方檢察署檢察官偵查起訴。
    理  由
一、本判決所引用為判斷基礎之下列證據，關於被告以外之人於
    審判外陳述之傳聞供述證據，檢察官、被告、辯護人於審判
    程序中均同意作為證據使用，或知有傳聞證據之情形而未於
    言詞辯論終結前聲明異議（本院卷第73至74頁、第347至348
    頁、第397至401頁），本院審酌該等證據作成時之情況，並
    無取證之瑕疵或其他違法不當之情事，且與待證事實具有關
    聯性，應均具有證據能力。
二、被告於審理程序時始終保持緘默，然訊據被告於警詢、偵訊
    、移審訊問及準備程序時均坦承有於事實欄所載時間、地點
    ，持水果刀刺擊阮士越英肩膀、背部等處數下等情，惟矢口
    否認有何殺人之犯行，並辯稱：因為伊之前使用iphone6的
    手機，後來購買新的iphone7手機，就請阮士越英幫伊把舊
    手機裡的資料移轉到新的手機裡，後來帳戶不能用，伊猜想
    認為是阮士越英提供伊的資料給阮文超，讓阮文超盜用伊的
    帳戶，伊當時很生氣，所以才會拿刀子刺阮士越英，又當時
    伊有喝酒無法控制情緒，導致亂刺，不知道阮士越英會不會
    因而死亡云云。辯護人則為被告辯護主張：被告主觀上應無
    殺人之故意，僅有傷害之犯意，並考量本案係因使用手機產
    生糾紛，被告並無前科，因一時氣憤而行兇，且犯後深感後
    悔，請求依刑法第59條酌減其刑等語。經查：
  ㈠被告與告訴人阮士越英為同事；於111年3月12日22時20分許
    ，在臺南市○○區○○路0段000號公司宿舍餐廳，告訴人當時坐
    在該處長條型沙發低頭看手機，被告進入後即走向右方桌子
    拿起水果刀，以右手持刀衝向告訴人，在1、2秒間旋朝告訴
    人上半身刺3次（第1次時被告左手按著沙發、第2次、第3次
    時被告左手按住告訴人右肩），被告欲繼續攻擊時，告訴人
    起身逃跑，被告左手扯住告訴人右肩衣服，兩人拉扯往右轉
    圈，途中被告刺告訴人1次，繼續往右轉圈再度朝告訴人上
    半身刺3次，第3次時刀子插在告訴人左上背靠近肩膀處，兩
    人再度轉圈拉扯，被告右手仍握住刀，告訴人反抗推被告，
    被告右手鬆開刀子（刀子仍插在告訴人左上背部靠近肩膀處
    ），兩人繼續拉扯，另名同事前來制止並拉住被告，告訴人
    方趁隙逃離該處，告訴人因此受有胸部多處穿刺傷、肺部穿
    刺傷及四肢多處穿刺傷等傷害，嗣警方據報到場處理；另於
    同年3月13日案發後為警在醫院扣得上開水果刀1支，經鑑定
    現場沙發後方地上血跡與水果刀之刃血跡棉棒DNA均與告訴
    人DNA-STR型別相符，該15組型別在臺灣地區中國人中分布
    之機率預估為1.77×10-22，及該水果刀之刀柄棉棒DNA-STR
    型別檢測結果為混合型，不排除混有告訴人與被告DNA之可
    能各節，經告訴人阮士越英於警詢時指訴甚明（偵卷第43至
    45頁），並有告訴人之國立成功大學醫學院附設醫院111年3
    月13日、111年3月23日、111年3月31日中文診斷證明書3張
    （警卷第15頁，偵卷第47至49頁）、國立成功大學醫學院附
    設醫院111年5月12日成附醫醫事字第1110008597號書函暨阮
    士越英之病歷影本（本院卷第95至306頁）、臺南市政府警
    察局歸仁分局扣押筆錄、扣押物品目錄表（警卷第23至27頁
    ）、現場照片10張（警卷第31至39頁）、監視器翻拍照片14
    張、監視器錄影光碟1片（警卷第41至53頁，偵卷第55頁）
    、扣案水果刀照片1張、血衣照片1張、被告全身及水果刀照
    片1張（警卷第55至57頁）、本院111年6月15日勘驗筆錄暨
    勘驗截圖照片22張（本院卷第348至349頁、第355至365頁）
    、臺南市政府警察局歸仁分局111年6月6日第0000000000號
    函暨阮文進涉嫌殺人未遂案之刑案現場勘察紀錄表及相關資
    料、臺南市政府警察局111年6月1日南市警鑑字第111026960
    4號鑑定書各1份（本院卷第319至343頁）在卷可稽，復為被
    告於準備程序時所坦承，應可認定。
  ㈡按殺人罪與傷害罪之區別，應以加害人有無殺意為斷，而殺
    意乃行為人主觀上之意念，外界本難逕得查知，故於行為人
    否認有殺人犯意時，自應綜合各個客觀之間接證據以為判斷
    ，殺人犯意之有無，固不以兇器種類及傷痕之多少為絕對標
    準，亦不能因與告訴人素不相識，原無宿怨，事出突然，即
    認為無殺人之故意。又下手之情形如何，於審究犯意方面，
    為重要參考資料，故認定被告是否有殺人犯意，自應審酌當
    時情況，視其下手之輕重、加害之部位等，以為判斷之準據
    ；申言之，當綜合創傷之部位、創傷之程度、兇器之種類、
    兇器之用法、動機之有無、犯行後之行動等情況證據，以進
    行判斷（最高法院107年度臺上字第2672號判決意旨參照）
    。又告訴人所受之傷害程度，雖不能據為認定有無殺意之唯
    一標準，但加害人之下手情形如何，於審究犯意方面，仍不
    失為重要參考資料；至其殺意之有無，雖不以兇器之種類及
    傷痕之多少等，為絕對之認定標準，但加害人下手之部位、
    用力之程度，仍非不可藉為判斷有無殺意之心證依據（最高
    法院106年度臺上字第3672號判決意旨參照）。亦即行為人
    內心之主觀意思為何，雖無直接證據足以證明，然仍可綜合
    其動機之有無、下手情形、犯案過程及犯後態度等客觀情節
    予以判斷。查：
　1.告訴人阮士越英警詢時指稱：伊當時在沙發看手機，然後抬
    頭時就看到被告持刀衝過來，他先往伊前胸攻擊，伊用手去
    擋，所以雙手也被砍到，接著後腦和背部也遭到攻擊，最後
    刀子是插在伊的左背部，過程記不清被告砍多少刀，然後伊
    的同事聽到求救聲，有出來幫忙制止被告，伊就跑到宿舍外
    面找人幫忙：遭被告持刀攻擊時，伊覺得可能會死等語（偵
    卷第43至45頁）。再觀諸本院勘驗筆錄暨截圖與監視器翻拍
    照片（本院卷第348至349頁、第355至365頁，警卷第41至53
    頁），可知被告持刀刺向告訴人時，係以右手持刀、左手按
    住告訴人右肩之情況下攻擊，在告訴人起身逃離時，又抓住
    其右肩衣服繼續刺擊，均有避免告訴人逃離之意，並於極短
    時間內即朝告訴人之上半身胸部、肩膀、背部猛刺7刀，最
    後1刀甚至以反手握刀攻擊，刀子最後直接插入告訴人左上
    背部靠近肩膀處，在其他人到場制止被告時，被告仍有掙脫
    並持續追逐攻擊告訴人之舉動，顯有繼續攻擊之意；再參以
    扣案水果刀照片1張（警卷第55頁）及告訴人傷勢照片（本
    院卷第121頁），可知被告持以行兇之扣案水果刀，刀身全
    長32.5公分，刀刃20.5公分、刀柄12公分，材質堅硬，具有
    尖銳、鋒利之金屬製刀刃，並有相當長度之刀柄可供持刀者
    掌握施力，如以該等刀具持之揮刺人體要害部位，即可輕易
    穿刺人體，而有致死之危險，而被告持該水果刀朝告訴人胸
    部等處刺擊多下，該水果刀最後係插在告訴人左上背部靠近
    肩膀處，且將近20公分之刀刃幾乎全部插入告訴人之體內，
    顯見被告當時瞬間攻擊手段激烈及下手刺擊用力甚猛。
　2.復由告訴人之國立成功大學醫學院附設醫院111年3月13日、
    111年3月23日、111年3月31日中文診斷證明書及病歷影本（
    警卷第15頁，偵卷第47至49頁，本院卷第97至306頁）觀之
    ，告訴人遭被告持刀刺擊，受有胸部多處穿刺傷、肺部穿刺
    傷及四肢多處穿刺傷等傷害，經送往該醫院急診救治，並於
    同年3月13日接受左側胸腔鏡止血併左下部分肺切除手術與
    右前臂撕裂傷與肌腱受損修補術，於術後至外科加護病房，
    於同年3月16日轉至外科一般病房，於同年3月19日進行左前
    臂神經修補術，於同年3月23日離院等情，足見被告攻擊告
    訴人之部位，係朝著胸部至為脆弱而可能直接危害生命之要
    害部分用力猛刺，不僅造成胸部多處穿刺傷、肺部穿刺傷，
    且告訴人左下部分肺經切除，該位置亦十分接近心臟，被告
    當可預見胸部內有肺臟、心臟等重要器官，若以利刃近距離
    猛力擊刺胸腔，可能傷及其內之臟器，足以導致生理機能嚴
    重受損及大量出血而發生死亡之結果，其竟仍不顧於此，短
    時間內持刀反覆猛力刺擊告訴人之左胸部，主觀上顯有縱致
    他人死亡亦不違反其本意之不確定殺人故意甚明。
  ㈢雖被告否認有殺人之故意，及辯護人為被告主張：被告並無
    殺人之故意，應僅有傷害之犯意云云。然故意殺人案件中，
    行為人有預謀多時者，亦不乏一時衝動而為之者；有因長期
    仇怨而起殺意者，亦有因突發之衝突而萌生殺意者，且造成
    行為人殺人動機之事由多端，原難一概而論，僅因些微細故
    即起意殺害之案例亦非無有。本件被告縱可能僅因懷疑告訴
    人盜用其臉書帳號，而使其無法使用而一時氣憤行兇，然被
    告係越南籍人士，遠離家鄉至臺灣工作，以手機臉書通訊等
    方式，即為被告聯繫親友、排解相思之重要管道，是被告因
    為上開原因懷疑告訴人而氣憤行兇，雖非必須置告訴人於死
    之動機，但被告因此持鋒利之水果刀以上開方式猛烈刺擊告
    訴人之胸部、肩部多刀，致使其受有上開所示之嚴重傷害，
    足見被告確已有殺意，業經本院認定在前，自不能僅以被告
    與告訴人間之衝突就一般常情而言尚非至為嚴重，即遽行推
    論被告於行為時並無殺人之不確定故意。此外，被告雖於準
    備程序時陳稱：案發當日有喝酒無法控制情緒等情（本院卷
    第71頁），但由其上開行動過程，並無誤認對象，且能以左
    手壓制告訴人，確實精準地進行持刀刺擊告訴人等舉動，足
    見當時被告應無意識不清之狀態；又被告於準備程序時另稱
    ：案發當日也有喝下友人給予之咖啡，覺得不舒服，但同時
    表示不確定是否摻有毒品等情（本院卷第71頁），也與被告
    於偵訊時稱：是在案發上週使用三級毒品等語（偵卷第21頁
    ），所指施用毒品之時間點不相符，是難認被告為本案犯行
    時有受到酒精或毒品影響而意識不情之情況，無法以此為有
    利被告之認定。
  ㈣綜上，被告所辯，並無可採，是本案事證明確，被告上開殺
    人未遂犯行堪以認定，應依法論科。
三、論罪科刑：
  ㈠核被告所為，係犯刑法第271條第2項、第1項之殺人未遂罪。
  ㈡被告於上開時間、地點持水果刀刺擊告訴人胸部、肩背部等
    處數下等舉動，係於密切接近之時間及同一地點實行，侵害
    同一法益，各行為之獨立性極為薄弱，主觀上係出於同一殺
    人之犯意所為，依一般社會健全觀念，在時間差距上，顯難
    強予分開，應視為數個舉動之接續施行，合為包括之一行為
    予以評價，論以接續犯之一罪。
　㈢又被告已著手於殺人犯行之實行，幸因他人阻止及將告訴人
    送醫救治始未發生死亡之結果而未遂，應依刑法第25條第2
    項規定，按既遂犯之刑度減輕之。
　㈣另辯護人為其主張應依刑法第59條規定酌減其刑。按犯罪之
    情狀顯可憫恕，認科以最低刑度仍嫌過重者，得酌量減輕其
    刑，刑法第59條定有明文；所謂顯可憫恕，係指被告之犯行
    有情輕法重，客觀上足以引起一般人同情，處以經依法減刑
    後之法定最低刑度仍失之過苛，尚堪憫恕之情形。惟本院認
    被告於案發時持刀突然朝向手無寸鐵之告訴人胸部、肩背部
    等處猛力刺擊，而造成告訴人受有上開傷害，且係因他人制
    止，被告方止動作等情，又事後並未賠償告訴人以填補損害
    ，實難認被告本案之犯行有何足以引起一般人同情、顯可憫
    恕；其次，本案依未遂犯減輕其刑後，其法定最低度刑，已
    大符降低，並無宣告法定最低度刑仍嫌過重之情，而有傷一
    般國民對於法律情感之情形，當無刑法第59條酌減規定之適
    用，附此敘明。
　㈤爰審酌被告僅因懷疑告訴人盜用其臉書帳號，因一時氣憤、
    情緒激動下，竟持刀朝告訴人之胸部、肩背部猛烈刺擊，最
    後一刀甚至直接插入告訴人左上背部靠近肩膀處，造成告訴
    人受有前述傷勢，且若無他人聞聲立刻到場制止與將告訴人
    送醫救治，恐將造成不幸之嚴重後果，被告所為殊無可取。
    復考量被告犯後未全然坦承犯行，並於審理過程全程保持緘
    默，且迄今亦未對告訴人有所賠償，難認其已深切悔悟，兼
    衡被告係來臺工作之越南籍人士，無刑事前案紀錄之素行，
    及其犯罪動機、目的、手段及所生損害等一切情狀，量處如
    主文所示之刑。
　㈥按外國人受有期徒刑以上刑之宣告者，得於刑之執行完畢或
    赦免後，驅逐出境，刑法第95條定有明文。本案被告為越南
    籍，卻在我國犯殺人未遂重罪，所為已對我國社會秩序與治
    安產生重大危害，依本件犯罪之情狀，本院認被告不宜在我
    國繼續居留，爰依刑法第95條之規定，併諭知被告於刑之執
    行完畢或赦免後，驅逐出境。
　㈦扣案水果刀1支為被告所有，且係供其犯上開犯行所用之物，
    據被告供陳在卷，依刑法第38條第2項前段規定宣告沒收。
四、據上論斷，依刑事訴訟法第299條第1項前段，刑法第271條
    第2項、第1項、第25條第2項、第95條、第38條第2項前段，
    判決如主文。
本案經檢察官陳昆廷提起公訴，檢察官呂舒雯到庭執行職務
中　　華　　民　　國　　111 　年　　8 　　月　　10　　日
            刑事第十四庭  審判長法  官  周紹武
                                法  官  林岳葳
                                法  官  蕭雅毓  
以上正本證明與原本無異。
如不服本判決應於收受判決後20日內向本院提出上訴書狀，並應
敘述具體理由；其未敘述上訴理由者，應於上訴期間屆滿後20日
內向本院補提理由書（均須按他造當事人之人數附繕本）。「切
勿逕送上級法院」。
                                書記官  李如茵
中　　華　　民　　國　　111 　年　　8 　　月　　10　　日
附錄本案論罪科刑法條全文
中華民國刑法第271條
（普通殺人罪）
殺人者，處死刑、無期徒刑或10年以上有期徒刑。
前項之未遂犯罰之。
預備犯第1項之罪者，處2年以下有期徒刑。